【裁判字號】    88,訴,1454
【裁判日期】    890922
【裁判案由】    傷害等
【裁判全文】
~V;臺灣高雄地方法院刑事判決                    八十八年度訴字第一四五四號
    公  訴  人  臺灣高雄地方法院檢察署檢察官
    被      告  丙○○
    選任辯護人  顏宏斌
右列被告因傷害等案件，經檢察官提起公訴 (八十八年度偵字第一五一八三號)，本
院判決如左：
    主  文
丙○○共同以強暴使人行無義務之事，處有期徒刑伍月，如易科罰金，以參佰元折算
壹日。
    事  實
一、丙○○係設在高雄縣大寮鄉○○路六一之十八號豐大企業股份有限公司（下稱豐
    大企業公司）之負責人，因認其公司員工乙○○、己○○、丁○○、戊○○於民
    國八十八年六月十日趁渠等日班工作時，竊取豐大企業公司之電子磅、工具、牙
    板、量測器具等物品，乃於翌（十一）日上午八時三十分許，通知乙○○等四人
    至豐大企業公司會議室（起訴書載為辦公室），訊問乙○○等四人竊取上開物品
    之事，並要渠等簽立承認竊取上開財物之切結書，乙○○等四人則否認竊取上開
    物品，並拒絕簽立切結書，丙○○乃對乙○○等人恫稱：若不簽切結書，將打死
    渠等四人等語，惟乙○○等四人仍不簽立切結書，至同日下午一時許，丙○○即
    與成年人梁東在、梁嘉政、及吳文忠（後三人未據起訴）基於犯意之聯絡，共同
    毆打乙○○、己○○、丁○○、戊○○，致乙○○受有右眉上之撕裂傷約一公分
    ，戊○○受有左顳部血腫八×五公分、右顳部血腫三×二公分、左胸部三×五公
    分挫傷、左腰協部挫傷三×二公分、鼻樑正中一公分抓傷、左臉頰一公分之傷害
    ，乙○○、己○○、丁○○、戊○○因畏懼續受毆打，乃簽立承認竊取公司電子
    磅、工具、牙板、量測器具等機器之切結書，使渠等四人行該無義務之事。
二、案經乙○○、己○○、丁○○、戊○○訴請台灣高雄地方法院檢察署檢察官偵查
    起訴。
    理  由
一、訊據被告丙○○固不諱言於前揭時地要告訴人乙○○、己○○、丁○○、戊○○
    簽立切結書之情，惟矢口否認強制罪之犯行，辯稱：並無恐嚇告訴人，亦無傷害
    告訴人云云。然查，被告如何於前揭時地夥同共犯梁東在、梁嘉政、吳文忠等人
    共同以毆打告訴人之強暴手段，使告訴人在暴力下簽立前開切結書而行無義務之
    事等情，業據告訴人等指訴綦詳，又告訴人乙○○、戊○○因此受有上開傷害，
    復有診斷證明書及驗傷證明書各一紙附卷可稽，且告訴人等四人受被告強制而簽
    立切結書，亦有切結書一紙在卷可證（見八十八年度偵字第二二五四０號），衡
    諸常情，告訴人四人自該日上午八時三十分許，即受被告通知進入上開會議室，
    均堅決否認竊取豐大企業公司上開物品，並拒絕簽立承認竊取上開物品之切結書
    ，直至同日下午一時許，若非遭受被告夥同他人毆打，心生畏懼，豈有願意簽立
    承認竊取物品之切結書，而有遭移送竊盜罪嫌之理。足見被告前揭所辯應屬卸責
    之詞，不足採信。罪證明確，被告犯行堪以認定。
二、核被告所為係犯刑法第三百零四條第一項以強暴使人行無義務之罪。被告與成年
    人梁東在、梁嘉政、吳文忠共同犯罪，彼此間有犯意聯絡及行為分擔，均為共同
    正犯。公訴意旨認被告此部分係犯刑法第三百零五條及第二百七十七條之傷害罪
    ，惟查，被告先以危害通知之行為恫嚇告訴人應簽立切結書，經告訴人拒絕後，
    乃施以實害之傷害行為，迫使告訴人簽立切結書，而行無義務之事，則其危害通
    知行為應為嗣後之實害行為所吸收，不另論恐嚇罪。而被告傷害告訴人係為迫使
    告訴人簽立切結書行無義務之事，是本件被告所犯應係刑法第三百零四條第一項
    之罪，起訴法條容有未洽，應予變更。被告一行為同時對告訴人四人為強制罪，
    係同種想像競合犯，應從一重之刑法第三百零四條第一項之罪處斷。爰審酌被告
    前無犯罪紀錄，有本院配告院內索引卡紀錄表、本院被告全國前案紀錄表、台灣
    高雄地方法院檢查署刑案資料查註紀錄表在卷可考，素行尚非不良，其認告訴人
    竊取公司物品，自應依法定程序移送警方處理方屬正辦，竟捨此不圖，私下以強
    暴手段迫使告訴人等簽立承認竊盜之切結書，且犯後狡詞辯飾，態度欠佳等一切
    情狀，量處如主文所示之刑，並諭知易科罰金之折算標準，以資懲儆。
三、公訴意旨另以：被告於八十八年六月十一日上午八時三十分許，通知告訴人等進
    入會議室（起訴書載為辦公室）內，隨將大門深鎖，並命不詳姓名男子二人在門
    外守候，以控制告訴人等行動自由，並要告訴人簽立承認竊取物品之切結書，直
    至同日下午一時許，告訴人因受被告夥同他人毆打，心生畏懼，簽立切結書後，
    始得釋放，因認被告尚涉犯刑法第三百零二條之剝奪他人行動自由罪嫌。公訴人
    認被告涉犯右開罪嫌，係以告訴人之指訴為論罪依據。惟訊之被告否認有上開犯
    行，辯稱：會議室之喇叭鎖從內部開關，告訴人可自由出入，並無命二名不詳姓
    名之男子在門外守候等語。經查：(一)告訴人於警訊時並未指訴被告有剝奪其行動
    自由之犯行，若告訴人有遭被告剝奪行動自由，何以在警訊時未加指訴；(二)上開
    會議室之喇叭鎖係自內部開關，此為告訴人等所自承在卷，且告訴人戊○○於本
    院審理時陳稱渠等四人可進出辦公室（見本院八十八年八月十三日訊問筆錄），
    告訴人丁○○陳稱其有上廁所（見本院八十八年九月廿二日訊問筆錄），告訴人
    鄭東榮亦稱上廁所可出來等語（見本院八十八年九月廿二日訊問筆錄），證人鍾
    金雄到庭證稱：會議室之喇叭鎖係由內部開關，伊有見乙○○出來洗手，丁○○
    出來投幣買涼水，會議室外並無人看守等語明確（見本院八十八年九月廿二日訊
    問筆錄）。職是，上開會議室之喇叭鎖既係由內部開關，告訴人又可自由進出辦
    公室、如廁、買涼水等情，自難謂渠等行動自由遭剝奪；(三)於本院審理時告訴人
    乙○○稱會議室外有三人看守，告訴人己○○稱有二人看守，告訴人丁○○稱有
    四、五人看守，戊○○稱有二人看守，對於會議室外有多少人看守乙節，彼此指
    訴互不相符，是以渠等指訴是否屬實自有啟人疑竇之處。綜上，公訴意旨之論據
    ，並不足以證明被告有剝奪告訴人行動自由之犯行，此外，復查無其他積極證據
    足認被告有此部分被訴犯行，既不能證明被告犯罪，本應就此部分為無罪判決之
    諭知，惟公訴人認此部分與上開起訴成罪之事實有牽連犯之裁判上一罪關係，基
    於審判不可分之原則，爰不另於主文為無罪判決之諭知。
據上論斷，應依刑事訴訟法第二百九十九條第一項前段、第三百條，刑法第二十八條
、第三百零四條第一項、第五十五條、第四十一條，罰金罰鍰提高標準條例第一條前
段、第二條，判決如主文。
本案經檢察官甲○○到庭執行職務
中    華    民    國      八十九      年      九      月    二十二    日
                                      臺灣高雄地方法院刑事庭
                                法  官    郭錦茂
右正本證明與原本無異。
如不服本判決，應於判決送達後十日內，向本院提出上訴狀。
                                書記官    賴佳慧
中    華    民    國      八十九      年      九      月    二十八    日
附錄本判決論罪法條：
刑法第三百零四條第一項：
  以強暴、脅迫使人行無義務之事或妨害人行使權利者，處三年以下有期徒刑、拘役
  或三百元以下罰金。


司法院資訊處製作；財團法人民間司法改革基金會備份。
